臺灣臺北地方法院民事判決　　　　　　　95年度訴字第9313號
原　　　告　世台工程有限公司
法定代理人　乙○○
訴訟代理人　林復宏　　律師
　　　　　　高靜怡　　律師
被　　　告　福益營造股份有限公司
法定代理人　甲○○
當事人間請求履行協議事件，本院於中華民國96年2月8日言詞辯
論終結，判決如下：
    主      文
被告應給付原告新臺幣貳佰伍拾捌萬柒仟陸佰零肆元及自民國九
十五年九月一日起至清償日止，按年息百分之五計算之利息。
訴訟費用新臺幣貳萬陸仟陸佰肆拾壹元由被告負擔。
本判決於原告以新臺幣捌拾陸萬元為被告供擔保後，得假執行，
但被告如以新臺幣貳佰伍拾捌萬柒仟陸佰零肆元為原告預供擔保
，得免為假執行。
    事實及理由
一、原告起訴主張：被告福益營造股份有限公司於民國93年10月
    10日委請原告世台工程有限公司以連工帶料、實作實算方式
    及按月請款之方式，於臺北縣新莊市○○路135號施作「台
    電台北西區緊供檢修大樓建築工程水平支撐工程」，詎料原
    告施工完畢向被告請款時，被告均置之不理，直至94年9月7
    日兩造達成協議，於協議書第二點載明：「雙方同意就甲方
    （按即原告）向乙方（按即被告）請求第一層至第四層支撐
    工程之工程款及逾期租金計新臺幣伍佰零伍萬捌仟捌佰壹拾
    貳元正，雙方同意於和解成立時，甲方向台電領取假扣押款
    內之貳佰萬元正，其餘款項由乙方領取（台電扣押款為佰
    貳拾萬壹仟陸佰零陸元）。另所餘款項計貳佰陸拾壹萬柒
    仟零捌拾柒元（逾期租金計算至94年7月31日止其明細詳見
    附件一），其中鋼材材料款壹佰玖拾壹萬肆仟伍佰柒拾伍元
    正，待本支撐工程拆除後二個月內給付現金。另所餘逾期租
    金壹佰拾肆萬陸仟零伍拾捌元正（含八月份逾期租金陸拾
    肆萬仟伍佰肆拾伍元正），甲方同意折讓乙方百分之五十
    ，即為陸拾柒萬仟零貳拾玖元正分肆期支付，第一期為十
    一月十五日、第二期為十二月十五日、第三期為一月十五日
    、第四期為九十五年二月三十一日，每期給付壹拾陸萬捌仟
    貳佰伍拾柒元正，惟第四期應給付壹拾陸萬捌仟貳佰伍拾捌
    元正，以上價款均已含5%營業稅於內，另雙方同意本工程之
    逾期租金以合約價之二分之一計算」，惟兩造簽署協議書後
    ，被告竟拒絕履行協議，為此提起本訴等語。並聲明：如主
    文第一項所示，並陳明願供擔保請准宣告假執行。
二、被告則以：系爭工程之支撐鋼材因台灣電力股份有限公司（
    以下簡稱台電公司）為公共安全將未完成之安全支撐工程繼
    續留用，迄未拆除；另原告同意被告分四期付款，共計673,
    029元部分，因原告未出具統一發票向被告請款，手續未完
    成，所以尚未支付等語資為抗辯。並聲明：(一)原告之訴駁回
    。(二)如受不利判決，願供擔保請准宣告免為假執行。
三、經查，原告主張被告於93年10月10日委請原告以連工帶料、
    實作實算方式及按月請款之方式，於臺北縣新莊市○○路
    135號施作「台電台北西區緊供檢修大樓建築工程水平支撐
    工程」，原告施工完畢，被告並未付款，兩造於94年9月7日
    兩造達成協議，於協議書第二點約定原告請求第一層至第四
    層支撐工程之工程款及逾期租金計5,058,812元，由原告向
    台電公司領取假扣押款內之200萬元，餘款2,317,087元中之
    鋼材材料款1,914,575元，待支撐工程拆除後二個月內給付
    現金，所餘租金1,346,058元，原告同意折讓百分之五十，
    即為673,029元，分四期支付，第一期為94年11月15日、第
    二期為12月15日、第三期為95年1月15日、第四期為年2月28
    日 (按協議書之2月31日應為誤載)，第一至第三期每期給付
    168,257元，第四期給付168,258元，以上價款均已含5%營業
    稅於內，另雙方同意本工程之逾期租金以合約價之二分之一
    計算之事實，業據其提出協議書（本院卷第5至7頁)為證，
    並為被告所是認，應堪信為真實。
四、次查，原告主張被告應依協議書給付款項，被告則以前開情
    詞置辯。惟查：
    (一)按附始期之法律行為，於期限屆至時，發生效力，民法第
      102條第1項固定有明文，然按「當事人預期不確定事實之
      發生，以該事實發生時為債務之清償期者，應認該事實發
      生時或其發生已不能時，為清償期屆至之時。本件據原判
      決確定之事實，上訴人因某錳礦公司復業缺資，向被上訴
      人之夫借用毫銀二千元，約明俟該公司運礦至某地發沽後
      償還，顯係預期該公司將來必有運礦至某地發沽事實，以
      該事實之發生為既存債務之清償期，並非以之為發生債務
      之停止條件，該公司既於民國二十二年被政府撤銷，此後
      已無運礦至某地發沽之可能，即應以其運礦至某地發沽事
      實之發生已不能時，為清償屆至之時。」 (最高法院28
      年上字第1740號判例意旨)。被告辯稱本件系爭工程之鋼
      材支撐為台電公司留用，並未拆除等語，業據其提出照片
      六張、台電公司94年12月9日電建字第9412-0518號函在卷
      可查 (本院卷第43至47頁)，復為原告所是認，應堪採信
      ，但原告則主張系爭鋼材支撐設計上不能拆除等語。查，
      上開台電公司函文說明三明白表示該工程鋼材支撐由該公
      司繼續使用，再由被告提出之上開照片觀之，系爭工程鋼
      材支撐確不能拆除，而為其工程之一部，原告之主張，亦
      堪採信。因此，本件就鋼材支撐部分，參諸上開最高法院
      判例意旨，應認為本件兩造原約定之清償期即支撐工拆除
      後二個月內給付乙節，已發生不能，而應以台電公司上開
      函文之日期為清償期屆至之時；從而，原告請求被告應依
      協議書第2點約定給付該部分之款項1,914,575元，為有理
      由，應予准許。
    (二)次按因契約互負債務者，於他方當事人未為對待給付前，
      得拒絕自己之給付，但自己有先為給付之義務者，不在此
      限，民法第264條第1項著有明文。而所謂同時履行之抗辯
      ，乃係基於雙務契約而發生，倘雙方之債務，非本於同一
      之雙務契約而發生，縱令雙方債務在事實上有密切之關係
      ，或雙方之債務雖因同一之雙務契約而發生，然其一方之
      給付，與他方之給付，並非立於互為對待給付之關係者，
      均不能發生同時履行之抗辯 (最高法院59年台上字第850
      號判例意旨參照）。本件有關於原告請求逾期租金673,02
      9元部分，被告辯稱原告並未出具統一發票請領云云。惟
      查，兩造協議書第2點固約定，被告所給付之金額均含5%
      營業稅在內，然並未約定原告請求給付時，應併同提出統
      一發票，而統一發票乃為政府為方便稽稅所用之憑證，原
      告未出具統一發票，並無礙於稅捐上之權利義務，如原告
      所陳至多為兩造契約之附隨義務，與被告應給付款項之義
      務，並無對待給付之關係，被告不得持此拒絕自己之給付
      。因此，原告依協議書第2點約定請求被告給付逾期租金6
      73,029元，亦屬有據。
　　(三)綜上所述，本件原告依兩造間之協議書，請求被告給付未
　　　付之款項2,587,604元，及自起訴狀繕本送達之翌日即95
      年9月1日 (本院卷18頁)至清償日止，按年息百分之五計
      算之利息，為有理由，應予准許。
五、兩造均陳明願供擔保請准宣告假執行或免為假執行，經核均
    無不合，爰分別酌定如主文第3項所示相當之擔保金額宣告
    之。
據上論結，原告之訴為有理由，依民事訴訟法第78條、第87條第
1項、第390條第2項、第392條第2項，判決如主文。
中　　華　　民　　國　　96　　年　　2　　月　　16 　日
                  民事第四庭法  官  劉坤典
以上為正本係照原本作成
如對本判決上訴，須於判決送達後20日內向本院提出上訴狀
中　　華　　民　　國　　96　　年　　2　　月　　16 　日
                            書記官  楊勝欽
